【裁判字號】    97,審訴,831
【裁判日期】    971031
【裁判案由】    清償借款
【裁判全文】
臺灣臺北地方法院民事判決             97年度審訴字第831號
原      告  中國信託商業銀行股份有限公司
法定代理人  丙○○
訴訟代理人  甲○○
被      告  陳乙○○
上列當事人間請求清償借款事件，本院於民國97年10月28日言詞
辯論終結，判決如下：
    主  文
被告應給付原告新台幣伍萬壹仟貳佰捌拾柒元，及其中肆萬柒仟
柒佰零肆元自民國九十六年十二月二十四日起至清償日止，按年
息百分之二十計算之利息。
被告應給付原告新台幣肆萬肆仟伍佰肆拾陸元，及其中肆萬肆仟
參佰肆拾元部分自民國九十六年十二月二十四日起至清償日止，
按年息百分之二十計算之違約金。
被告應給付原告新台幣壹佰壹拾捌萬貳仟玖佰肆拾玖元，及自民
國九十七年三月二十八日起至清償日止，按年息百分之九點八八
計算之利息，並自民國九十七年四月二十九日起至清償日止，逾
期在六個月以內者，按上開利率百分之十，超過六個月者，超過
部分按上開利率百分之二十計付違約金。
被告應給付原告新台幣參拾伍萬柒仟陸佰肆拾伍元，及自民國九
十六年十一月二十八日起至清償日止，按年息百分之八點八八計
算之利息，並自民國九十六年十二月二十九日起至清償日止，逾
期在六個月以內者，按上開利率百分之十，超過六個月者，超過
部分按上開利率百分之二十計付違約金。
訴訟費用新台幣壹萬柒仟貳佰參拾陸元由被告負擔。
    事實及理由
甲、程序方面：
一、按當事人得以合意定第一審管轄法院。但以關於由一定法律
    關係而生之訴訟為限。前項合意，應以文書證之，民事訴訟
    法第24條定有明文。本件依兩造所簽訂之信用卡約定條款第
    25條、簡易通信貸款約定書第9條、授信約定書第13條及借
    據暨約定書第11條之約定，兩造合意以本院為第一審管轄法
    院，故原告向本院提起本件清償借款之訴，核與首揭規定，
    尚無不合，本院就本件清償借款之訴自有管轄權，合先敘明
    。
二、次按因合併而消滅之股份有限公司，其權利義務，應由合併
    後存續或另立之公司承受。公司法第319條準用第75條定有
    明文。查，中國信託商業銀行股份有限公司（下稱中國信託
    銀行）經行政院金融監督管理委員會核准自民國96年9月8日
    起與花蓮區中小企業銀行股份有限公司（下稱花蓮中小企銀
    ）合併，花蓮中小企銀為消滅公司，中國信託銀行為存續公
    司，原花蓮中小企銀之權利義務關係由合併後存續之原告依
    據前開公司法規定概括承受。
三、本件被告未於言詞辯論期日到場，核無民事訴訟法第386條
    各款所列情形，應依原告之聲請，由其一造辯論而為判決。
乙、實體方面：
一、原告起訴主張：被告於民國92年1月22日與原告訂立信用卡
    使用契約，並領用原告發行之信用卡1張，卡號為：0000000
    000000000，依約被告即得持上開信用卡於特約商店記帳消
    費，但應於當期繳款截止日前向原告清償，或以循環信用方
    式繳付最低應繳金額，其餘部分按年息20%計付利息。詎被
    告嗣後未依約履行，依信用卡約定條款第22條之約定，被告
    所有之消費款均喪失期限利益，視為全部到期。再者，被告
    至96年12月23日止累計消費記帳額共計有新台幣（下同）51
    ,287 元未給付（消費款47,704元、循環利息為2,620元、其
    他費用為963元）依約被告除應給付上開消費款外，另應給
    付自96年12月24日起至清償日止，按年息20%計算之利息。
    另被告於92年6月2日向原告借款250,000元，借款期間自92
    年6月2日起至95年10月23日止，約定利息按年息14%固定計
    算，共分40期，按期定額平均攤還本金及利息，並約定如有
    逾期攤還本息，借款人即喪失期限之利益，應立即全部償還
    ，自遲延日起至清償日止，依應繳金額按年息20%加付違約
    金。詎被告僅繳納至96年12月23日止，嗣後即未依約繳交本
    息，依上開約定，系爭借款即視為全部到期，至今仍積欠原
    告44,546元（其中本金44,340元、違約金206元），及如訴
    之聲明第2項，所示之違約金未清償。嗣被告又於94年1月28
    日向原告借款1,500,000元，借款期間自94年1月28日起至10
    1年1月28日止，約定利息按年息9.88%固定計算，依年金法
    按月攤還本息，屆期本息如數清償，遲延攤還本息或經拒絕
    承兌或付款時，借款人即喪失期限之利益，應立即全部償還
    ，逾期清償在6個月以內者，按上開利率10%，超過6個月者
    ，超過部分按上開利率20%計付違約金，詎被告自97年3月28
    日起即未依約清償，依約應視同全部到期，尚欠本金1,182,
    949元及自97年3月28日起至清償日止按年息9.88%計算之利
    息，暨自97年4月29日起至清償日止，逾期在6個月以內者，
    按上開利率10%，超過6個月者，超過部分按上開利率20%計
    付之違約金未清償。被告另又於92年5月2日向原告借款410,
    000元，借款期間自92年5月2日起至97年5月2日止循環動用
    ，約定利息按年息8.88%固定計算，每月結息一次同時滾入
    原本，屆期本息如數清償，於貸款有效期間屆滿時，遲延履
    行給付本金或利息時，除仍按上開利率計息外，逾期清償在
    6個月以內者，按上開利率10%，超過6個月者，超過部分按
    上開利率20%計付違約金，並約定如有停止付款或拒絕承兌
    或付款者，或任何一宗債務不依約清償本息，則債務視為全
    部到期，詎被告僅繳納至96年11月27日止，嗣後即未依約繳
    交本息，依上開約定，系爭借款即視為全部到期，至今仍積
    欠原告357,645元及自96年11月28日起按年息8.88%計算之利
    息及違約金。為此爰依信用卡使用契約及消費借貸契約提起
    本件訴訟等語，並聲明：如主文第1、2、3、4項所示。
二、本件原告主張之事實，已據其提出與所述相符之信用卡申請
    書、信用卡約定條款、借據、簡易通訊貸款約定書、持卡人
    計息查詢、歷史帳單彙總查詢、借款契約、授信約定書、放
    款帳戶還款交易明細、現金卡申請書為證，被告經通知復未
    到場或以書狀提出任何答辯，是自堪認原告之主張為真實。
三、從而，原告依消費借貸契約及信用卡使用契約之法律關係，
    請求被告給付如主文第1、2、3、4項所示之金額、利息及違
    約金，為有理由，應予准許。
四、訴訟費用負擔之依據：民事訴訟法第78條。
中    華    民    國    97    年    10    月    31    日
                  民事第六庭    法  官  林麗真
以上正本係照原本作成
如對本判決上訴，須於判決送達後20日內向本院提出上訴狀
中    華    民    國    97    年    10    月    31    日
                                書記官  李承翰


司法院資訊處製作；財團法人民間司法改革基金會備份。
